【裁判字號】    98,訴,234
【裁判日期】    980701
【裁判案由】    違反臺灣地區與大陸地區人民關係條例等
【裁判全文】
臺灣花蓮地方法院刑事判決               98年度訴字第234號
公  訴  人  臺灣花蓮地方法院檢察署檢察官
被      告  甲○○
上列被告因違反臺灣地區與大陸地區人民關係條例等案件，經檢
察官提起公訴（98年度偵字第1915號），被告於準備程序進行中
為有罪之陳述，經本院合議庭裁定由受命法官獨任進行簡式審判
程序，並判決如下：
    主  文
甲○○共同違反不得使大陸地區人民非法進入臺灣地區之規定，
處有期徒刑月，如易科罰金，以銀元佰元即新臺幣玖佰元折
算壹日；減為有期徒刑壹月又拾伍日，如易科罰金，以銀元佰
元即新臺幣玖佰元折算壹日。
    事實及理由
一、本件犯罪事實及證據，除補充如下外，其餘均引用附件起訴
    書之記載。
（一）犯罪事實第一段第 1行後補充更正為：「甲○○明知其與
      薛木娟（業經檢察官以微罪且無刑之執行必要，而為職權
      不起訴處分確定）並無結婚之真意，竟為使薛木娟以虛偽
      結婚，得探親、團聚之非法方式來臺打工賺錢，而與綽號
      「阿森」之姓名年籍不詳成年男子共同基於使大陸地區人
      民非法進入臺灣地區之犯意聯絡，及與綽號「阿森」之姓
      名年籍不詳成年男子、薛木娟共同基於行使使公務員登載
      不實文書之概括犯意聯絡，」
（二）證據部分補充「被告甲○○於本院準備程序及審理時之自
      白、被告甲○○之入出國日期證明書各1紙」。
二、查被告甲○○行為後，臺灣地區與大陸地區人民關係條例於
    民國92年10月29日經總統令修正公布全文，並自同年12月31
    日施行；刑法部分條文亦於94年2月2日修正公布，而自95年
    7月1日施行，而修正後刑法第2條第1項規定：「行為後法律
    有變更者，適用行為時之法律。但行為後之法律有利於行為
    人者，適用最有利於行為人之法律。」係規範行為後法律變
    更所生新舊法律比較適用之準據法，於新法施行後，應適用
    修正後刑法第2條第1項之規定，為「從舊從輕」之比較。且
    於比較時應就罪刑有關之共犯、未遂犯、想像競合犯、牽連
    犯、連續犯、結合犯，以及累犯加重、自首減輕暨其他法定
    加減（如身分加減）與加減例等一切規定，綜其全部罪刑之
    結果而為比較，且就比較之結果，須為整體之適用，不能割
    裂分別適用各該有利於行為人之法律，此即法律變更之比較
    適用所應遵守之「罪刑綜合比較原則」及「擇用整體性原則
    」。再從刑附屬於主刑，除法律有特別規定者外，依主刑所
    適用之法律（最高法院24年上字第4634號判例、27年上字第
    2615號判例、及最高法院95年度第8 次刑事庭會議決議意旨
    參照），茲就本件新舊法比較結果說明如下：
  （一）刑法第28條，將舊法之「實施」修正為「實行」。原「
        實施」之概念，包含陰謀、預備、著手及實行等階段之
        行為，修正後僅共同實行犯罪行為始成立共同正犯。是
        新法共同正犯之範圍已有限縮，排除陰謀犯、預備犯之
        共同正犯。新舊法之共同正犯範圍既因此而有變動，自
        屬犯罪後法律有變更（最高法院96年度臺上字第 934號
        判決參照）。然就本案而言，被告無論依新舊法，均成
        立共同正犯，適用新法並未對被告較為有利。
  （二）又被告所犯92年10月29日修正前臺灣地區與大陸地區人
        民關係條例第79條第1項，及刑法第 216、第214條之罪
        ，均設有罰金刑之規定；其中刑法第216條、第214條係
        刑法分則編之罪，所定罰金刑之貨幣單位原為銀元。修
        正前刑法第33 條第5款規定：「罰金：一元（銀元）以
        上。」，而依罰金罰鍰提高標準條例（現已廢止）規定
        ，就 72年6月26日前修正之刑法部分條文罰金數額提高
        二至十倍，其後修正者則不提高倍數，並依現行法規所
        定貨幣單位折算新臺幣條例規定，以銀元一元折算新臺
        幣三元。修正後刑法第 33條第5款規定：「罰金：新臺
        幣一千元以上，以百元計算之」，刑法第 33條第5款所
        定罰金貨幣單位經修正為新臺幣後，刑法分則各罪所定
        罰金刑之貨幣單位亦應配合修正為新臺幣，為使刑法分
        則編各罪所定罰金之最高數額與刑法修正前趨於一致，
        乃增訂刑法施行法第1條之1：「中華民國九十四年一月
        七日刑法修正施行後，刑法分則編所定罰金之貨幣單位
        為新臺幣。九十四年一月七日刑法修正時，刑法分則編
        未修正之條文定有罰金者，自九十四年一月七日刑法修
        正施行後，就其所定數額提高為三十倍。但七十二年六
        月二十六日至九十四年一月七日新增或修正之條文，就
        其所定數額提高為三倍」。從而，刑法分則編各罪所定
        罰金刑之最高數額，於上開規定修正後並無不同，惟修
        正後刑法第 33條第5款所定罰金刑最低數額，較修正前
        提高，自以修正前刑法第33條第5款規定有利於被告。
  （三）被告行為後，刑法第 41條第1項前段修正為「犯最重本
        刑為5年以下有期徒刑以下之刑之罪，而受6個月以下有
        期徒刑或拘役之宣告者，得以新臺幣1000元、2000元或
        30 00元折算1日，易科罰金。」然依被告行為時之法律
        即修正前刑法第41條第1項前段規定：「犯最重本刑為5
        年以下有期徒刑以下之刑之罪，而受 6個月以下有期徒
        刑或拘役之宣告，因身體、教育、職業、家庭之關係或
        其他正當事由，執行顯有困難者，得以1元以上3元以下
        折算 1日，易科罰金。」暨廢止前罰金罰鍰提高標準條
        例第 2條：「依刑法第41條易科罰金者，均就其原定數
        額提高為100倍折算1日；法律所定罰金數額未依本條例
        提高倍數，或其處罰法條無罰金刑之規定者，亦同。」
        等規定，易科罰金之折算標準最高為銀元 300元即新臺
        幣900元，最低為銀元100元即新臺幣 300元。經比較修
        正前後之易科罰金折算標準，以修正前規定對被告較為
        有利。
  （四）刑法第55條關於牽連犯之規定業經刪除，則被告所犯各
        罪，即應予分論併罰，比較新舊法結果，以適用被告行
        為時之法律即修正前刑法第55條牽連犯之規定，較有利
        於被告。
  （五）臺灣地區與大陸地區人民關係條例第 79條第1項原規定
        為：「違反第15條第1款規定者，處5年以下有期徒刑、
        拘役或科或併科新臺幣 500,000元以下罰金。」，修正
        後則為：「違反第 15條第1款規定者，處1年以上7年以
        下有期徒刑，得併科新臺幣 1,000,000元以下罰金。」
        經新舊法比較，以舊法有利於被告。
  （六）本院經綜合全部罪刑之結果，在適用「罪刑綜合比較原
        則」、「擇用整體性原則」而為比較後，本案應一體適
        用被告行為時之法律對其較為有利。
三、核被告所為，係違反修正前臺灣地區與大陸地區人民關係條
    例第15條第1款規定，應依同條例第79條第1項處斷，且犯刑
    法第216條、第214條之行使使公務員登載不實文書罪。被告
    使公務員登載不實之低度行為，應為其行使之高度行為所吸
    收，不另論罪。被告與綽號「阿森」之姓名年籍不詳成年男
    子，就使大陸地區人民非法進入臺灣地區罪間；被告與綽號
    「阿森」之姓名年籍不詳成年男子、薛木娟，就行使使公務
    員登載不實文書罪間，有犯意聯絡及行為分擔，為共同正犯
    。被告所犯上開 2罪間，具有方法目的之牽連關係，應依修
    正前刑法第55條之規定，從一較重之使大陸地區人民非法進
    入臺灣地區罪處斷。又本件係經內政部入出國及移民專勤事
    務第一大隊宜蘭專勤隊循線查獲後，發現被告有虛偽結婚，
    而涉有違反臺灣地區與大陸地區人民關係條例等案件之情形
    ，乃通知被告前往該專勤隊調查，而被告於製作筆錄時主動
    坦承其與薛木娟係虛偽結婚等情，有上揭專勤隊移送書及被
    告調查筆錄各 1紙在卷足憑，則本案被告僅可謂自白犯行，
    而非自首，尚不能依法減輕其刑，併予說明。爰審酌被告所
    為，損害入出境管制及戶籍登記之確實，對於臺灣地區之安
    全及社經秩序，非無潛在之威脅，應予非難，暨被告因貪圖
    小利而涉犯本案之犯罪動機、目的、手段及被告犯後坦承犯
    行，已知悔悟之態度等一切情狀，量處如主文所示之刑，並
    諭知易科罰金之折算標準。又查被告犯罪時間係在 96年4月
    24日以前，合於中華民國九十六年罪犯減刑條例第2條第1項
    第3款之規定，應就其宣告刑減刑 2分之1，並就宣告刑及減
    得之刑均諭知易科罰金之折算標準，以示懲儆。
四、依刑事訴訟法第299條第1項前段、第273條之1第1項、第310
    條之2、第454條，92年10月29日修正公布前之臺灣地區與大
    陸地區人民關係條例第79條第1項、第15條第1款，刑法第11
    條前段、第2條第1項前段、第216條、第214條，修正前刑法
    第28條、第55條、第 41條第1項前段，修正廢止前罰金罰鍰
    提高標準條例第 2條，現行法規所定貨幣單位折算新臺幣條
    例第2條，刑法施行法第 1條之1，中華民國九十六年罪犯減
    刑條例第2條第1項第3款、第7條、第9條，判決如主文。
五、如不服本判決，得於收受判決正本後10日內，向本院提起上
    訴（上訴狀應記載具體上訴理由並應抄附繕本）。
本案經檢察官孫源志到庭執行職務
中    華    民    國    98    年    7     月    1     日
                  刑事第二庭    法  官  陳世博
以上正本證明與原本無異。
如不服本判決應於收受送達後10日內向本院提出上訴書狀，並應
敘述具體理由。其未敘述上訴理由者，應於上訴期間屆滿後20日
內向本院補提理由書 (均須按他造當事人之人數附繕本) 「切勿
逕送上級法院」。
中    華    民    國    98    年    7     月    1     日
                                書記官
附錄本判決論罪之法律條文：
修正前臺灣地區與大陸地區人民關係條例第79條第1項：
違反第15條第1款規定者，處5年以下有期徒刑，得併科新臺幣五
十萬元以下罰金。
中華民國刑法第216條：
行使第 210 條至第 215 條之文書者，依偽造、變造文書或登載
不實事項或使登載不實事項之規定處斷。
中華民國刑法第214條：
明知為不實之事項，而使公務員登載於職務上所掌之公文書，足
以生損害於公眾或他人者，處3年以下有期徒刑、拘役或5百元以
下罰金。


司法院資訊處製作；財團法人民間司法改革基金會備份。
